【裁判字號】    98,交聲,353
【裁判日期】    981231
【裁判案由】    違反道路交通管理處罰條例聲明異議
【裁判全文】
臺灣苗栗地方法院交通事件裁定         98年度交聲字第353號
原處分機關  交通部公路總局新竹區監理所苗栗監理站
異  議  人
即受處分人  甲○○
上列異議人即受處分人因違反道路交通管理處罰條例案件，對於
交通部公路總局新竹區監理所苗栗監理站於民國98年11月30日所
為之竹監苗字第裁54-Z00000000號處分（原舉發案號：公警局交
字第Z00000000 號）聲明異議，本院裁定如下：
    主  文
異議駁回。
    理  由
一、按汽車行駛於高速公路、快速公路或設站管制之道路，不遵
    使用限制、禁止、行車管制及管理事項之管制規則而有未依
    規定行駛車道之違規行為，處汽車駕駛人新臺幣3,000 元以
    上6,000 元以下罰鍰，並記違規點數1 點，道路交通管理處
    罰條例第33條第1 項第3 款及第63條第1 項第1 款分別定有
    明文。次按汽車行駛高速公路及快速公路，其車道之使用，
    除因交通事故及道路施工依臨時或可移動標誌指示或交通勤
    務警察指揮外，應依設置之交通標誌、標線或號誌之規定，
    無設置者，應依下列規定：大型車應行駛於外側車道，並得
    暫時利用緊臨外側車道之車道超越前車，高速公路及快速公
    路交通管制規則第8 條第1 項第2 款亦規定甚明。
二、原處分意旨略以：異議人即受處分人甲○○於民國98年10月
    4 日11時25分許，駕駛車牌號碼673-ZC號營業大貨車行經國
    道一號高速公路南下106 至109 公里處，為內政部警政署國
    道公路警察局第二警察隊造橋分隊員警攔停舉發「非超車沿
    途佔用中線車道（外線無車）」違規；嗣異議人於舉發單所
    裁應到案時間內到案表示不服舉發，經原處分機關函請舉發
    單位調查結果，仍認異議人有上開違規行為，乃依道路交通
    管理處罰條例第33條第1 項第3 款、第63條第1 項第1 款暨
    違反道路交通管理事件統一裁罰基準及處理細則第41條第4
    項規定，於98年11月30日裁處異議人罰鍰新臺幣4,000 元，
    並記違規點數1 點，原處分並無不法等語。
三、異議意旨略以：異議人於98年10月4 日11時25分駕駛車號67
    3-ZC號之車輛於中山高速公路106 至109 公里處，由於車子
    左方（應為「右方」之誤，本院卷98年12月14日、同年月30
    日筆錄參照）的照後鏡折斷，用膠布簡單的固定著，但是在
    行駛時，照後鏡會移位，看不到左後方（應為「右後方」之
    誤，本院卷98年12月14日、同年月30 日 筆錄參照）是否有
    車子過來，而一直行駛中線是怕來車會撞到，並不是故意行
    駛中線車道，曾向執勤警員解釋當時狀況未被接受，請體諒
    異議人家境貧寒，為此向法院聲明異議，請求撤銷原處分等
    語。
四、經查：
（一）異議人於98年10月4 日11時25分許，駕駛車牌號碼673-ZC
      號營業大貨車行經國道一號高速公路106 至109 公里處，
      為警攔停舉發大型車違規行駛中線道乙節，有內政部警政
      署國道公路警察局舉發違反道路交通管理事件通知單、新
      竹區監理所苗栗監理站違反道路交通管理事件竹監苗字第
      裁54-Z00000000號裁決書、送達證書各1 份在卷足憑。
（二）次依證人即本件舉發警員賴信全到庭具結證稱：「我當時
      是與李易霖在現場圖國道一號南下路段執行勤務，在攔停
      點前約200 公尺，在車上看見前方異議人在國一公路南向
      中線車道處直行；我雙眼的視力矯正後均為1.0 ，當時光
      線明亮，視線清楚，攔停的地點外線幾乎都沒有車子；我
      跟李易霖都有發現異議人的車，是由李易霖超車後下車攔
      停」、（當時有無拍照或錄影？）有錄影。」等語綦詳（
      見本院98年12月14日訊問筆錄）；另證人即當日將異議人
      攔停之警員李易霖於98年12月14日本院調查時到庭具結證
      稱 ：「（攔停時，異議人如何表示？）他說他照後鏡壞
      了 ，會搖，但是有用膠帶黏住，還是看得到後方」、「
     （ 當時該路段車流量？）正常，小車的速度可到100 公里
      ；當時我們攔停時，外側車道有車，但沒有很多車子，約
      有2台車，內線車道則沒有注意，路肩則不可能有車，一
      般來說，內線車道的車較多，因為趕時間；我覺得，異議
      人的情形，應該走外側車道較安全，因為大部分駕駛人會
      趕時間都會走內側車道，內側車道的車速較快、車較多，
      內側的速限最低是100 （公里），外側最低60（公里），
      照理說他右照後鏡壞掉，應該走外側才安全，因為外側路
      肩不可能有車，而且當時他走中側車道，還要注意外側車
      道的來車」、「（查緝異議人時，異議人有說他有緊急避
      難情形？）沒有」、「（當時路況有無發生緊急危難的情
      形？）無」、「（修照後鏡要多少錢？）不清楚，但是我
      看起來，他的照後鏡桿子會搖，沒有整個掉下來，也沒有
      鬆脫，如果他用一根木棒或竹子固定，再用線纏起來，就
      不會搖晃」、「（異議人說他照後鏡壞才走中線車道，是
      否合理？）這不合理，因為照後鏡壞掉，應該走外側車道
      才安全，否則變換車道時更危險，所以我才開單。」等語
      綦詳（見本院上開日期之訊問筆錄）。衡諸證人賴信全、
      李易霖係依法執行公務之人員，均經到庭具結，證述其等
      攔停舉發經過，對異議人所駕駛上開營業大貨車如何不遵
      使用限制、未依規定行駛車道之舉發過程的證述，連續而
      完整，顯見證人等對舉發當時之記憶深刻，而依卷內證據
      資料並無任何積極證據足以證明證人等上開證詞係屬虛偽
      ，亦無足以令人顯信證人等證述為不可採之品性證據或前
      科證據存在，本院自不得僅以證人等為本件掣單告發異議
      人之員警而全盤抹煞其在訴訟上所具有之證人等資格及其
      證言之證明力，故其等證言應堪採信。足見上開路段之車
      流量正常，異議人並無不得行駛於外側車道之事由。
（三）另參以異議人於本院98年12月14日調查時自陳：「我當時
      右方照後鏡斷掉，我有用膠帶固定。怕照後鏡移位，所以
      我才走中線車道。」、「（你當時要去何處？）我十月二
      日我從台中去宜蘭，開卡車送選舉用的棋竿，該日在北宜
      公路方我的照後鏡被樹枝刮壞，有斷掉，就用膠帶黏起來
      。十月二日我從六點開始下貨，下了三、四處，在台中收
      貨款收了八千元。加油加了六千多，十月三日我在宜蘭街
      上睡覺，十月四日回來。我身上當時還有一千多元，不夠
      付修照後鏡的錢，因為修的話要二千多元，故只好用膠帶
      黏一下。」、「（知道照後鏡壞掉，對行駛高速公路很危
      險？）對。」、「（為何不向宜蘭的業主借款修照後鏡？
      ）因為不熟。」「（為何不向公司報告你的照後鏡壞了？
      ）那是我自己的車，與公司無關。」、「（為何不先叫家
      人送錢到宜蘭，讓你修復再開回家？）家裡可能沒有錢。
      」、「（為何不向警員求救，表示照後鏡壞了，上路有危
      險？）因為跑高速公路較單純，比較沒有那麼多車。心裡
      想應該沒有什麼關係。我也知道走中線車道是違法的。」
      、「（當時你走在被警員攔停附近的中線車道時，有很多
      車嗎？）我看不到，也沒有注意看。」、「（當時你有急
      事回家？）沒有。我開很慢。」等語，可見異議人於駕車
      當時並未有任何緊急危難狀況發生，迫使其不得已必須駕
      駛於國道一號高速公路南下中線車道以趕回臺中之情形，
      異議人自不得以此為由，長時間行駛中內車道以遂其快速
      行車之目的。是以，異議人所辯其係因車子右方的照後鏡
      折斷，雖用膠布簡單的固定，但在行駛時，照後鏡會移位
      ，看不到右後方是否有車子過來等情，縱然為真，更應將
      車輛行駛於鄰近路肩、供大型車與慢速車行駛之外側車道
      ，保持慢速行駛之狀態，以維安全，詎其仍行駛於中內側
      車道，是異議人所辯顯不合理，難以採信。
（四）又本法官當庭勘驗原舉發單位提供之蒐證錄影光碟，勘驗
      結果為：「一、98年10月4 日上午11時24分59秒，警員駕
      駛車輛尾隨異議人車輛行駛於國道一號南下中線車道，當
      時異議人右方照後鏡固定懸掛於原來位置，並無鬆脫掉落
      之情形，右方外側車道均無車輛，有足夠時間、空間讓異
      議人變換車道。二、警員於同日11時26分14秒，開偵防車
      尾  隨異議人的車，然後顯示車內的爆走燈，示意異議人
      停車，異議人方慢慢駛入外側路肩。」（見本院第20頁）
      ，復有員警李易霖提供之現場草圖1 份足參（本院卷第24
      頁）。更足證異議人於外側車道無車輛之情況下，確有於
      上開路段行駛中線車道之事實，是本件違規事由顯可歸責
      於駕駛人甚明。從而，異議人有於上述時、地行駛高速公
      路未依規定行駛車道之行為，且經合法舉發一事應堪認定
      ，本件事證明確，應依法論科。至異議人所陳家境清寒之
      情，縱然屬實，亦不能執為減免裁罰之理由，附此敘明。
五、綜上所述，本件異議人所有上開車輛確有於前揭時、地，行
    駛於高速公路，未依規定車道行駛而不遵管制規定－大型車
    違規行駛內側以外車道之違規行為，則原處分機關依道路交
    通管理處罰條例第33條第1 項第3 款、第63條第1 項第1 款
    之規定及違反道路交通管理事件統一裁罰基準表，裁處異議
    人罰鍰4,000 元並記違規點數1 點，核無違法或不當之情事
    ，聲明異議意旨僅執前詞，任意指摘原處分，並無理由，應
    予駁回。
六、據上論斷，應依道路交通管理處罰條例第87條第2 項，道路
    交通案件處理辦法第19條，裁定如主文。
中    華    民    國    98    年    12    月    31    日
                  交通法庭  法  官  周靜妮
以上正本證明與原本無異。
如不服本裁定應於送達後5 日內向本院提出抗告狀。
                            書記官  巫穎
中    華    民    國    98    年    12    月    31    日

司法院資訊處製作；財團法人民間司法改革基金會備份。
